【裁判字號】    98,上易,235
【裁判日期】    981223
【裁判案由】    返還借款
【裁判全文】
臺灣高等法院高雄分院民事判決         98年度上易字第235號
上  訴  人  乙○○
被上訴人    丙○○
                        號
上列當事人間請求返還借款事件，上訴人對於民國98年7 月30日
臺灣屏東地方法院98年度訴字第187 號第一審判決提起上訴，本
院於98年12月9日言詞辯論終結，判決如下：
    主  文
上訴及追加之訴均駁回。
上訴及追加之訴訴訟費用由上訴人負擔。
    事 實 及 理 由
一、按訴之變更或追加，非經他造同意，不得為之，但請求之基
    礎事實同一，不在此限，民事訴訟法446 條第1 項、第255
    條第1 項2 款定有明文。上訴人於原審主張被上訴人及丁○
    ○（原審被告，經上訴人撤回上訴）向伊借款新台幣（下同
    ）650,000 元（見原審卷第3 頁），聲明請求被上訴人與丁
    ○○應共同給付650,000 元及自支付命令送達翌日起算法定
    遲延利息，亦即被上訴人與丁○○應各給付325,000 元及法
    定遲延利息。嗣於本院審理中，主張係被上訴人向伊借款65
    0,000 元，而撤回對丁○○之上訴，並聲明請求被上訴人應
    給付650,000 元及自民國98年1 月7 日（支付命令送達翌日
    ）起算之法定遲延利息，亦即除伊於原審請求被上訴人給付
    之325,000 元及法定遲延利息外，另追加請求被上訴人給付
    325,000 元及法定遲延利息，核其請求之基礎事實係屬同一
    ，其於第二審所為追加於法尚無不符，應予准許。
二、上訴人起訴主張：被上訴人、丁○○係伊前妻苗秀玉之兄、
    嫂，被上訴人及丁○○向伊借款應急，伊並依被上訴人指示
    將借款電入丁○○在郵局所設帳號00000000000000之帳戶
    內，自95年4 月20日起至96年1 月17日止，前後7 次款共
    計650,000 元。嗣上開借款經2 年未獲償還，伊乃於97年10
    月1 日以存證信函催告於文到1 個月內清償，於同年10月3
    日合法送達，惟被上訴人及丁○○迄至97年11月3 日仍未清
    償，爰依消費借貸法律關係，聲明請求被上訴人及丁○○應
    共同給付650,000 元及自支付命令送達翌日即98年1 月7日
    起算之法定遲延利息（即被上訴人及丁○○應各給付325,00
    0 元及法定遲延利息）。上訴人上訴於本院後，主張係被上
    訴人向伊借款650,000 元，並指定入丁○○前述郵局帳戶
    內，而聲明廢棄原判決及被上訴人應給付650,000 元及自98
    年1 月7 日起算之法定遲延利息，亦即除其於原審聲明請求
    被上訴人給付之325,000 元及法定遲延利息外，另追加請求
    被上訴人給付325,000 元及法定遲延利息。
三、被上訴人則以：伊並未向上訴人借款，上訴人與伊妹苗秀玉
    前曾向伊父苗文周（已）借貸，而苗文周年事高、身體狀
    況不佳，委由媳婦即伊妻丁○○處理一切現金出入事宜，上
    訴人與苗秀玉為清償向苗文周之借款，始將上述款項入丁
    ○○之帳戶內等語，資為抗辯。
四、原審經審理後，為上訴人敗訴之判決，上訴人不服，提起上
    訴，並於本院聲明：(一)原判決廢棄；(二)被上訴人應給付上訴
    人650,000 元及自98年1 月7 日起至清償日止按年息5%計算
    之利息（即於原審請求325,000 元暨法定遲延利息，及於本
    院追加請求325,000 元及法定遲延利息）；(三)第一、二審訴
    訟費用由被上訴人負擔。被上訴人則於本院聲明：(一)上訴及
    追加之訴駁回；(二)第二審訴訟費用由上訴人負擔。
五、兩造不爭事項：
  (一)被上訴人係上訴人前妻苗秀玉之兄。
  (二)被上訴人之妻丁○○在郵局所設帳號00000000000000之帳戶
    ，自95年4 月20日起至96年1 月17日止，前後7 次受有款
    共計650,000 元，其中於95年4 月28日、95年9 月28日入
    之160,000 元、100,000 元係由苗秀玉入，其餘5 次金額
    合計為390,000 元係由上訴人入。
六、兩造爭點：
    兩造間就上訴人匯入丁○○郵局帳戶內之9650,000元有無消
    費借貸之合意存在？
    上訴人主張被上訴人向伊借款，並指定入丁○○帳戶內，
    伊始陸續匯付650,000 元。被上訴人則否認曾向上訴人借款
    ，並辯稱：上訴人與伊妹苗秀玉前向伊父苗文周借款，上述
    匯款即係為清償向苗文周之借款而匯入等語。經查：
  (一)按當事人主張有利於己之事實者，就其事實有舉證之責任，
    民事訴訟法第277 條前段定有明文。上訴人主張被上訴人向
    伊借款，伊並陸續將合計650,000 元之借款入丁○○帳戶
    ；被上訴人固不爭執丁○○帳戶有上述款項入，惟否認與
    上訴人間有借貸合意。是上訴人自應就兩造有借貸合意之有
    利於己之事實負舉證責任。
  (二)上訴人請求詢問證人甲○○為證。惟證人甲○○固於本院證
    述：「我叫苗文周『爸爸』；他（指被上訴人）父親生前，
    我經常去走動；我知道苗秀玉與乙○○（即上訴人）一直都
    有寄錢給丙○○，因為丙○○當時養殖魚塭都在虧錢；被上
    訴人需要錢的時候，就會打電話給苗秀玉，苗秀玉有時就會
    用款的，有時會回去拿現金給其媽媽花用」等語（本院卷
    第54頁背面、第55頁正、背面），惟經本院質詰關於苗秀玉
    或上訴人匯付被上訴人款項之用途為何，經其答稱：「給丙
    ○○的錢，他們之間如何約定我並不知道」（本院卷第55頁
    正面），準此，即使該證人所述上訴人與苗秀玉曾持續款
    予被上訴人等情非虛，惟其既稱「他們之間如何約定我並不
    知道」，則其所言顯不足證明兩造間就此等款有借貸合意
    存在。
  (三)參以，證人就本院所詢問是否知悉兩造、苗秀玉及苗文周間
    之金錢往來情況，據答稱：「有些知道，有些不知道，但是
    我跟他們相處十幾年應該都知道」（本院卷第54頁），以其
    先稱「有些知道，有些不知道」，表示有其不知之部分，後
    則陳稱「應該都知道」，而刻意強調無其不知之部分，兩者
    已有所出入，足徵其所言難免誇飾增添；又其就本院所詢問
    上訴人、苗文秀有無向苗文周借款乙節，答稱：「沒有；我
    知道他的經濟上一直都是上訴人、苗秀玉在錢給他，我跟
    他們相處十幾年，從來沒有聽到說他們從家裡借任何錢出來
    」，惟經本院再詢問「苗文周有無錢可以借給人家？」，據
    其答稱：「不知道。我知道他一直有拿錢給丙○○（即被上
    訴人）」（本院卷第54頁背面），以其前稱苗文周仰靠上訴
    人與苗秀玉供應生活所需、無力借款予人，後又稱苗文周持
    續拿錢給被上訴人，就苗文周之資力狀況先後所述亦有所齟
    齬。是以，由該證人之證詞有前述誇增、矛盾之情形，益見
    其證言誠堪質疑，而無足採。
  (四)反之，被上訴人就其所稱上訴人入丁○○帳戶之款項係清
    償先前與苗秀玉共同向苗文周借款之事實，業於原審提出苗
    文周於中國農民銀行開立之活期儲蓄存款存摺內頁影本為證
    （原審卷第35、36頁），其內登載89年2 月22日有2 筆項目
    及金額分別為「補助購宅款」2,420,454 元、「拆補款」10
    ,000元之轉帳存入款項，由此足徵苗文周確有借貸與人之資
    力。且證人苗秀玉於原審證稱：「89年結婚前我們（指上訴
    人與苗秀玉）買的第一棟房子是向我父親借錢的，第一次向
    我父親借800,000 元付房子的頭期款，有回去就會還我父親
    錢，沒有回去就用款的方式；（法官問：提示原審卷第35
    頁至36頁存款簿，89年3 月17日1, 900,000元現金提領紀錄
    ，這筆錢你是否瞭解？）... 是我父親提議買房子借錢給我
    們付頭期款，這是我們眷村拆遷補助款... 我父親生活都是
    終身俸，所以這筆補助款是我買房子頭期款的來源；（法官
    問：乙○○提出的款收據都是還你父親的錢嗎？）我自己
    寫的，是我自己去（）的，他寫的，是他去（）的」等
    情綦詳（原審卷第39頁背面、第40頁）。基上堪認被上訴人
    所辯上訴人匯入丁○○帳戶之款項係為清償先前向苗文周之
    借款，尚非全然子虛。
  (五)據上所述，證人甲○○所言顯不足證明兩造間就前述650,00
    0 元匯款有借貸合意存在。此外，上訴人復未能另舉他證以
    實其說，是其主張其因與被上訴人合意借貸而入650,000
    元，自無從信為真實。
七、綜上所述，本件上訴人主張被上訴人向其借款650,000 元，
    為不足採，被上訴人抗辯上訴人款入丁○○帳戶非為借貸
    予其，尚屬可信。從而，上訴人本於消費借貸法律關係，請
    求被上訴人給付650,000 元及自支付命令送達翌日（即98年
    1 月7 日）起算之法定遲延利息（即於原審請求被上訴人給
    付325,000 元及法定遲延利息，並於本院追加請求被上訴人
    另給付325,000 元及法定遲延利息），均屬無據，不應准許
    。原審為上訴人敗訴之判決，並無不合。上訴意旨指摘原判
    決不當，求予廢棄改判，並於本院為訴之追加，均為無理由
    ，應予駁回。
八、據上論結，本件上訴及追加之訴為無理由，依民事訴訟法第
    449 條第1 項、第78條，判決如主文。
中    華    民    國    98    年    12    月    23    日
                            民事第三庭
                                審判長法官  張國彬
                                法      官  吳登輝
                                法      官  甯  馨
以上正本證明與原本無異。
本件不得上訴。
中    華    民    國    98    年    12    月    23    日
                                書  記  官  施耀程


司法院資訊處製作；財團法人民間司法改革基金會備份。
